【裁判字號】    97,審易,555
【裁判日期】    970508
【裁判案由】    詐欺
【裁判全文】
臺灣高雄地方法院刑事判決             97年度審易字第555號
公  訴  人  臺灣高雄地方法院檢察署檢察官
被      告  甲○○
                      樓
                    （現於臺灣高雄第二監獄執行中）
上列被告因詐欺案件，經檢察官聲請以簡易判決處刑（96年度偵
緝字第3821號），本院認不應以簡易判決處刑（96年度簡字第79
87），改依通常程序審理，判決如下：
    主  文
本件免訴。
    理  由
一、聲請簡易判決處刑意旨略以：被告甲○○明知依一般社會生
    活之通常經驗，本可預見將帳戶提供不相識之人使用，可能
    幫助犯罪集團作為不法收取他人款項之用及掩飾或隱匿重大
    犯罪所得財物，竟仍不違其本意，基於幫助詐欺之不確定故
    意，於民國95年某不詳時點，在高雄市○鎮區○○里○○街
    174 巷3 弄2 之1 號4 樓，將日前在合作金庫商業銀行高雄
    憲德分行所開立之帳號000-0000000000000 號之存款簿與金
    融卡，交付與真實姓名年籍均不詳之綽號「小陳」成年男子
    ，以此方式幫助該男子所屬之犯罪集團從事詐騙犯行。嗣於
    95年8 月3 日15時28分許許，該詐欺集團所屬之人基於詐欺
    之犯意，於「雅虎奇摩拍賣網站」以「d222007 」之YAHOO
    帳號，寄發佯稱得標通知信給乙○○，致乙○○因而陷於錯
    誤，而依該得標通知信，於同日22時14分，將新臺幣（下同
    ）1,000 元匯至甲○○前開合作金庫商業銀行憲德分行帳戶
    中。乙○○因久未收到得標貨物，故打電話向賣家（YAHOO
    拍賣帳號：hsbooks-ya）詢問，詢問後方知悉受騙，立即報
    警處理，警方循線查知上情，因認被告甲○○涉犯刑法第30
    條第1 項、第339 條第1 項之幫助詐欺取財罪嫌。
二、按案件曾經判決確定者，應諭知免訴之判決，並得不經言詞
    辯論為之，刑事訴訟法第302 條第1 款、第307 條分別定有
    明文。此項訴訟法上所稱之一事不再理原則，關於實質上一
    罪或裁判上一罪，均有其適用；而刑法第55條規定之想像競
    合犯，屬於裁判上一罪，若想像競合犯所觸犯之一部分罪名
    ，業經判決確定，其效力當然及於全部，倘檢察官復就想像
    競合犯之其他罪名，重行起訴，即應諭知免訴之判決（最高
    法院著有60年台非字第77號判例及91年度台上字第3386號判
    決可資參照）。
三、查被告前被訴於95年7 月初某日見某報紙有則信用貸款之廣
    告，遂撥打電話予對方聯絡，對方要求提供中華郵政股份有
    限公司（下稱中華郵政）帳戶使用。詎甲○○基於幫助詐欺
    取財之犯意，於95年7 月初某日，在其位於高雄市○鎮區○
    ○街174 巷3 弄2 之1 號4 樓住處，將其所有之中華郵政高
    雄市五塊厝郵局帳號00000000000000號帳戶之存摺、提款卡
    （含密碼）、印章等物，交予某姓名年籍不詳、自稱「小陳
    」之詐騙集團成員成年男子使用。而「小陳」所屬之詐騙集
    團果意圖為自己不法之所有，旋於95年7 月中旬，以「tsuy
    oshi0410b 」帳號，在「奇摩拍賣」網站上刊登拍賣「ELSA
    影武者730GTG256B2DVT顯示卡」之假廣告；嗣吳靖宇於95年
    7 月19日上午9 時許上網見該則廣告，並以2,270 元標得該
    顯示卡後，對方佯稱須先付款，吳靖宇不知有詐，遂於同日
    上午10時40分許，至臺南市○○區○○路一段97號「合作金
    庫」提款機，以轉帳方式匯款2,270 元至甲○○所有之上開
    中華郵政帳戶內。嗣吳靖宇撥打對方所留之0000000000號行
    動電話，皆無法撥通，至此始知受騙，涉犯幫助詐欺取財罪
    嫌，前經臺灣高雄地方法院檢察署檢察官以95年偵字第2109
    9 號聲請以簡易判決處刑，並經本院於95年9 月29日以95年
    度簡字第6018號判決判處拘役50日，緩刑2 年確定（下稱前
    案），此有上開聲請簡易判決處刑書、刑事判決及臺灣高等
    法院被告前案紀錄表各1 份在卷可稽。
四、又據被告於本院訊問時坦承其係同時將上開前案之郵局帳戶
    及本件合作金庫商業銀行帳戶之存摺、金融卡、密碼等物一
    起交付予綽號「小陳」之成年男子，並坦承有幫助詐欺之犯
    行等語（見本院96年度簡字第7987號卷第19頁）；而參以前
    案之詐欺集團成員對被害人吳靖宇實行詐欺行為，與本案之
    詐欺集團成員對被害人乙○○實行詐欺行為之時間相近，且
    詐欺內容均係佯以網拍得標應支付價款之名目詐騙被害人，
    堪認應係同一詐欺集團成員所為，故被告上開一次交付2 本
    存摺之供詞應可採信。從而本件被告既以一行為提供上開合
    作金庫商業銀行銀行及郵局帳戶，幫助他人實施詐欺取財行
    為，是本案與上述前案，核屬想像競合犯之裁判上一罪關係
    ，依審判不可分原則，應為前案確定判決之既判力效力所及
    ，揆諸前開規定及說明，爰不經言詞辯論，逕行諭知免訴之
    判決。
五、據上論斷，應依刑事訴訟法第452 條、第302 條第1 款、第
    307 條，判決如主文。
中    華    民    國    97    年    5     月    8     日
                  刑事第十四庭  審判長法  官  陳玉聰
                                      法  官  李育信
                                      法  官  楊淑珍
以上正本證明與原本無異。
如不服本判決應於收受本判決後10日內向本院提出上訴書狀，並
應敘述具體理由，如未敘述上訴理由者，應於上訴期間屆滿後20
日內補提理由書狀於本院（均須按他造當事人之人數附繕本）「
切勿逕送上級法院」。
中    華    民    國    97    年    5     月    8     日
                                      書記官  蕭永同


司法院資訊處製作；財團法人民間司法改革基金會備份。
